【裁判字號】    90,上易,1600
【裁判日期】    901225
【裁判案由】    動產擔保交易法
【裁判全文】
臺灣高等法院高雄分院刑事判決                    九十年度上易字第一六號
    上  訴  人  台灣高雄地方法院檢察署檢察官
    被      告  甲○○
右上訴人因被告違反動產擔保交易法案件，不服臺灣高雄地方法院九十年度易字第二
二三四號中華民國九十年七月十九日第一審判決（起訴案號：臺灣高雄地方法院檢察
署九十年度偵字第六二三四號），提起上訴，本院判決如左：
    主  文
上訴駁回。
    理  由
一、公訴意旨略以：被告甲○○於民國八十九年七月十二日，以動產擔保交易附條件
    買賣之方式，向匯豐汽車股份有限公司（以下簡稱：匯豐公司）購買車牌號碼六
    Ｋ─九九四九號自用小客車乙輛，為動產擔保交易之債務人。約定總價金新台幣
    （下同）七十六萬六千八百六十元，分三十六期給付，每月一期，每期付款一萬
    九千六百三十五元，標的物存放地點為高雄縣林園鄉○○○路三十九巷一弄三號
    。在價金未付清之前，標的物所有權仍屬於出賣人匯豐公司所有，買受人僅得依
    約占有使用，不得任意遷移或為其他處分。乃甲○○在取得標的物之後，僅付款
    四期，即拒不付款，且意圖為自己不法之利益，將該標的物遷移逃匿不知去向，
    致出賣人追索無著受有損害，因認被告涉有動產擔保交易法第三十八條之罪嫌等
    語。
二、按犯罪事實應依證據認定之，無證據不得推定其犯罪事實；不能證明被告犯罪者
    ，應諭知無罪之判決，刑事訴訟法第一百五十四條、第三百零一條第一項分別定
    有明文。次按動產擔保交易法第三十八條意圖不法之利益，將標的物遷移，致生
    損害於債權人罪之成立，除在客觀上有將標的物遷移及致生損害於債權人之行為
    外，行為人之主觀上尚須具有意圖不法利益之犯意，始足當之，此觀該條規定甚
    明，故動產擔保交易之債務人如在主觀上並無何不法利益之認識，縱其客觀行為
    上有使交易標的物遷移並生損害於債權人之行為，亦僅產生民事上債務不履行等
    法律責任，尚無足構成動產擔保交易法第三十八條所規定之罪。
三、被告甲○○在原審審理中，對於與告訴人匯豐公司就上開自用小客車訂立附條件
    買賣契約固不諱言，惟堅決否認有何不法之利益，辯稱上開自用小客車係伊兒子
    以其名義購買，然實際上交車後均由伊兒子陳瑞慶在使用，當時訂約時伊兒子住
    在高雄縣林園鄉○○街一六八號四樓，惟因戶籍在高雄縣林園鄉○○○路三九巷
    一弄三號，故告訴人公司職員要求附條件買賣契約上載明標的物存放地點為高雄
    縣林園鄉○○○路三十九巷一弄三號，而車子平日均由伊兒子使用，不知伊兒子
    將車子如何處理等語。經查，公訴意旨認被告甲○○涉有上開動產擔保交易法第
    三十八條犯行，無非以告訴人匯豐公司代理人陳啟新於偵查中之指訴及所提出之
    附條件買賣契約書為其依據，然本件被告甲○○並不識字亦不會開車，僅係出具
    名義向告訴人公司購買上開自用小客車，實際上交車後車子均由其兒子陳瑞慶在
    使用等情，業據證人即被告之子陳瑞慶於審理中證述明確（見原審九十年七月十
    日審判筆錄），且觀之本件附條件買賣契約書被告僅在上蓋指印及印章而並未簽
    名亦可佐證陳瑞慶之陳述係真正，依此被告僅為名義上之附條件買賣契約之債務
    人，則其在民事上固有給付買賣價金之義務，惟其既在告訴人公司交車後即將車
    子交由其子即證人陳瑞慶使用，而事後亦不知該車遭陳瑞慶之友人取走抵債（此
    點已經陳瑞慶供明在卷），自難認其有何不法利益之主觀意圖，且因其對於前開
    車輛經人取走之事並未介入，亦難以前開罪名論處，此外，復查無其他證據足資
    證明被告有何告訴人所指訴之犯行，被告犯罪尚屬不能證明，核之上開規定，自
    應諭知無罪之判決。因此原審以不能證明被告犯罪而諭知無罪之判決，核無不合
    ，檢察官提起上訴，其意旨仍執前詞，為無理由，應予駁回。
四、被告經合法傳喚，無正當理由不到庭，爰不待其陳述逕行判決。
據上論結，應依刑事訴訟法第三百六十八條、第三百七十一條，判決如主文。
本案經檢察官王登榮到庭執行職務。
中      華      民      國    九十      年      十二    月    二十五    日
                              臺灣高等法院高雄分院刑事第一庭
                                  審判長法官  王光照
                                        法官  黃壽燕
                                        法官  黃仁松
右正本證明與原本無異。
不得上訴。
                                      書記官  呂明燕
中      華      民      國    九十      年      十二    月    二十七    日
                                                                  Ａ


司法院資訊處製作；財團法人民間司法改革基金會備份。
